臺灣高等法院刑事判決　　　　　　　　　　　　　　九十三年度上易字第三一一號
　　上　訴　人
　　即　被　告　乙○○
　　自　訴　人　甲○○
　　代　理　人　許美麗律師
　　　　　　　　王彩又律師
　　　　　　　　李林盛律師
右上訴人即被告因妨害自由等案件，不服臺灣新竹地方法院九十二年度自字第四六號
，中華民國九十二年十二月三十一日第一審判決，提起上訴，本院判決如左：
    主  文
上訴駁回。
    事  實
一、乙○○係設於新竹縣湖口鄉○○路三０一巷二九號奇力新電子股份有限公司（下
    稱奇力新公司）之作業員，擔任ＳＭＤ端銀站作業工作，甲○○亦任職奇力新公
    司擔任經理一職。緣奇力新公司之客戶抱怨ＳＭＤ產品品質不良，甲○○遂於民
    國九十二年八月十八日起要求ＳＭＤ端銀站所有工作人員在下班後，暫留廠內將
    外觀明顯異常產品挑除，增加產品之良率；但乙○○以奇力新公司未支付加班費
    為由而拒絕配合。九十二年八月二十日上午八時許，甲○○在上址ＳＭＤ端銀站
    生產線處詢問乙○○為何不能配合公司要求，乙○○答稱只願意於上班時間工作
    ，甲○○告以上班時間之生產進度業已排妥，無法讓員工在上班時間挑除異常產
    品，乙○○隨即表示腳受傷當日需請病假，甲○○見乙○○之傷口係簡易包紮，
    且乙○○無法提出奇力新公司規定請病假時須出具之診斷證明，故央請乙○○回
    到工作崗位繼續上班，詎乙○○開始大聲抱怨、咆哮，甲○○認為乙○○之表現
    已不適合繼續待在原部門，遂請求乙○○一起至上址行政大樓之一樓大廳，欲由
    人事室調整乙○○之工作部門。同日上午八時十分許，該公司人事課長葉雪莉來
    到上址行政大樓一樓大廳時，乙○○甚為激動，竟基於公然侮辱之犯意，在行政
    大樓一樓大廳此不特定人得以共見共聞之處所，以三字經「幹你娘」等語辱罵甲
    ○○，復另基於恐嚇之犯意，對甲○○以加害生命、身體之言語恫嚇稱：「你不
    要走，上下班你給我小心點」，並掏出手機作勢欲撥打電話尋求外援，使甲○○
    心生畏懼致生危害於安全。
二、案經被害人甲○○提起自訴。
    理  由
一、訊據上訴人即被告乙○○固坦認其係奇力新公司之作業員，而自訴人甲○○係其
    工作部門經理，且與自訴人就應否利用下班時間挑除異常產品一節，於右揭時地
    發生口角，曾對自訴人說「幹你娘」，並要自訴人「不要走」等語，但矢口否認
    有何公然侮辱或恐嚇之犯行，辯稱：「幹你娘」是其之口頭禪，並非要侮辱自訴
    人，至於其說「不要走」，是想找人來主持公道，並讓雙方當面對質，又該批產
    品是其與外勞共同生產，公司既然不支付加班費，為何要求其一肩扛起，且挑出
    異常產品需要花費相當時間，絕非在短暫時間內可以達成，公司卻不願支付加班
    費，並不盡情理，此外奇力新公司邇來有諸多違反勞動基準法令之情事，其多次
    告知新竹縣政府勞工局，因而導致公司上級對其產生排斥，考績亦受到影響云云
    。
二、 經查：
（一）被告右揭公然侮辱及恐嚇自訴人之事實，業據自訴人指訴明確，並經證人即奇
      力新公司人事課長葉雪莉於原審審理時證稱：「（問：當天【即九十二年八月
      二十日】早上自訴人有帶被告到人事室去嗎？）有，早上八點多，自訴人把被
      告帶到我這邊說要交給我處理，我不知道是為了什麼事，在一樓大廳我聽到被
      告罵自訴人三字經『幹你娘』，被告還說『你不要走，上下班你給我小心點』
      ，被告還掏出手機說要找人來，我聽到自訴人說要保留法律追訴權，我勸被告
      不要激動到人事室來我要和他瞭解是什麼事‧‧（問：被告講話時聲音很大聲
      嗎？）是‧‧（問：被告當時有沒有撥手機？）沒有，只是有掏的動作。應該
      是要找外面的人來，如果是要找總經理，他會透過我去打電話‧‧他應該不知
      道總經理的電話‧‧（問：被告在罵三字經時其他人在場嗎？）證人賴雲枝在
      ，因為證人賴雲枝有跑出來問，當場還有採購人員及人事人員，但我不曉得是
      誰‧‧（問：你們公司請假要證明嗎？）要」等語綦詳（見原審九十二年十二
      月十七日審理筆錄）。查被告坦認於右揭時間在奇力新行政大樓一樓與自訴人
      發生口角時，證人葉雪莉確實在場，又被告自承當時其有對自訴人說「幹你娘
      」之三字經，其並有準備要掏出行動電話等情不諱，是證人葉雪莉所述見聞之
      時間、地點、細節，與被告所陳核無矛盾之處，所為證詞，至屬可採。再者，
      依被告供述及申訴書之內容可知，被告自認因不願配合奇力新公司之政策，而
      為公司所排斥，但其為了生計仍在奇力新公司任職將近五年的時間，上開時日
      則因是否於下班後留下、可否請假等因素，爆發與自訴人之口角衝突，足見長
      期以來被告內心業已蓄積對於奇力新公司之諸多不滿，上開時日適巧再發生與
      自訴人間之認知差距，致被告不滿情緒更加升高，則自訴人將被告請至人事室
      尋求處理時，被告在長期怨懟極為憤怒，又不知未來工作將發生何種變化之種
      種因素交錯下，衡情確有可能對自訴人出言辱罵及以恐嚇方式希冀尋求工作方
      面之保障。
（二）被告雖辯稱：「幹你娘」是其之口頭禪云云，然查「幹你娘」一語乃重大侮辱
      他人名譽之字句，童叟皆知，縱屬被告之口頭禪，然無妨已嚴重損及他人之名
      譽。另查其又稱：其說「不要走」，是想找人來主持公道，並讓雙方當面對質
      ，掏出手機也是基於相同原因云云，其於原審並指陳明，其當時是要找來該公
      司總經理到場云云；然查，被告自承任職奇力新公司期間，從未打電話找過總
      經理，如要找總經理也是打給公司之總機再請總機轉接，當時在行政大樓一樓
      雖無電話，但各部門都有電話可以聯絡總機（見原審九十二年十二月十七日審
      理筆錄），是以，被告顯然不知該公司總經理之電話號碼，且縱為聯絡之故，
      利用人事室之電話撥打總機請求轉接即可，殊無掏出手機作勢欲撥打之必要，
      且其迄未說明其當時究係要找來何一適當之人前來主持公道，所辯顯不足採；
      退而言之，其於與自訴人進行激烈口角之盛怒下，此舉顯係出言恐嚇後之接續
      動作甚明；再者，據證人葉雪莉證稱：當場並沒有聽到被告說要打電話給總經
      理，亦未實際撥打電話等語綦詳（參見原審審理筆錄第八頁、第十頁），從而
      ，被告抗辯其說「不要走」並掏出手機係為了打電話給總經理或他人請求對質
      云云，應與事實不符，殊非可取。
（三）被告雖再以前述產品係與外勞共同生產，奇力新公司邇來有諸多違反勞動基準
      法令情事等情置辯，惟自訴人並非奇力新公司之負責人，只是ＳＭＤ端銀站之
      部門主管，亦屬受雇階級，自訴人既非奇力新公司政策與規定之決策者，縱令
      奇力新公司之休假措施、請假規定有何違反勞動基準法之事由，尚不得指係自
      訴人個人所為，亦顯非自訴人能力所能輕易改變，且各公司皆有其員工管理或
      申訴制度及決策體系，被告茍對於公司之決策有所不滿，理應循正當合法途徑
      來表明，方屬正辦，是被告將對奇力新公司之不滿情緒轉移至自訴人個人，實
      非妥適，此部份所辯，尚無從卸免其罪責之成立。
（四）綜上各情，本件事證已臻明確，被告右開犯行洵堪認定，應予依法論科。
三、核被告以「幹你娘」等語，在不特定人得以共聞共見之場所辱罵自訴人，所為係
    犯刑法第三百零九條第一項公然侮辱罪。次核被告以言語對自訴人恫稱：「你不
    要走，上下班你給我小心點」，使自訴人心生畏懼致生危害於安全，所為係犯刑
    法第三百零五條之恐嚇危害安全罪。被告所犯公然侮辱罪與恐嚇危害安全罪間，
    犯意各別，罪名不同，應予分論併罰。原審基於以上相同之認定，並引據刑法第
    三百零九條第一項、第三百零五條、第五十一條第六款、第四十一條第一項、第
    七十四條第一款，罰金罰鍰提高標準條例第一條前段、第二條，並審酌被告素行
    良好，前無刑事犯罪紀錄，本院被告全國前案紀錄表一紙在卷可查，學歷僅國中
    畢業，智識程度屬於中下程度，育有二子均已成年，因對奇力新公司提供之勞動
    條件不滿而長期蓄積情緒，適與自訴人就加班、請假等發生認知差距而犯下本件
    罪行，動機尚稱單純，惟被告所為已對自訴人之名譽造成貶損，亦對自訴人生命
    、身體之安全造成危害，且犯後飾卸罪責，態度難謂良好，迄辯論終結前尚未取
    得自訴人之諒解等一切情狀，分別判決其公然侮辱人部分應處拘役十日，恐嚇部
    分應處拘役五十日，並分別諭知易科罰金之折算標準，且定其應執行之刑為拘役
    五十日暨諭知易科罰金之折算標準，又查，被告素行尚佳，未曾受有期徒刑以上
    刑之宣告，有前述本院被告全國前案紀錄表一紙在卷足憑，經此教訓今後應益知
    慎戒，信無再犯之虞，本院認本案刑之宣告，以暫不執行為適當，爰併諭知緩刑
    二年，用勵自新。原審以上之認事用法俱無違誤，量刑亦屬寬縱。被告猶執陳詞
    上訴指摘原審判決不當，為無理由，應予駁回。
四、據上論斷，應依刑事訴訟法第三百六十八條，判決如主文。
中　　　華　　　民　　　國　　九十三　　年　　　三　　　月　　廿三　　日
                              臺灣高等法院刑事第九庭
                                  審判長法  官　李　文　成
                                        法  官　江　振　義
                                        法  官　周　盈　文
右正本證明與原本無異。
不得上訴。
                                        書記官　余　姿　慧
中　　　華　　　民　　　國　　九十三　　年　　　三　　　月　　廿三　　日
附錄：本案論罪科刑法條全文
刑法第三百零九條第一項：
公然侮辱人者，處拘役或三百元以下罰金。
刑法第三百零五條
以加害生命、身體、自由、名譽、財產之事，恐嚇他人致生危害於安全者，處二年以
下有期徒刑、拘役或三百元以下罰金。
